【裁判字號】    92,交上易,431
【裁判日期】    920625
【裁判案由】    過失傷害
【裁判全文】
臺灣高等法院臺中分院刑事判決                  九十二年度交上易字第四三一號
    上  訴  人
    即  被  告  乙○○
右上訴人因過失傷害案件，不服臺灣彰化地方法院九十一年度交易字第一二九號中華
民國九十二年一月十四日第一審判決（起訴案號：臺灣彰化地方法院檢察署九十一年
度偵字第四七○五、六四二三號），提起上訴，本院判決如左：
    主      文
上訴駁回。
    事      實
一、乙○○係受雇於全立交通股份有限公司擔任駕駛職業聯結車之司機，為從事駕駛
    業務之人，其於民國（以下同）九十一年二月二十二日凌晨四時四十五分許，駕
    駛車牌號碼ＱＵ─九六二號曳引車，沿彰化縣埔心鄉○○○○○道路埔心段由東
    往西方向行駛，途經彰化縣埔心鄉○○○○○道路埔心段往西十七點五公里處，
    因曳引車頭發生故障而停車於該快速道路路旁（僅左後跨入外側車道○．六公尺
    ，其餘車身均位於外側路肩），其原應注意汽車發生故障不能行駛，應即設法移
    置於無礙交通之處，未移置前或移置後均應豎立車輛故障標誌，且於夜間無燈光
    設備或遇雨霧照明不清之道路，均應顯示停車燈光或反光標識等，而依當時情形
    ，又無不能注意之情形，乙○○竟疏於注意，未顯示故障燈或反光標識，致丁○○酒醉駕駛車牌號碼ＣＫ─○二二○號自用小客車（血液中之酒精濃度為二二二
    ．二ｍｇ＼ｄｌ，換算吐氣所含酒精濃度為一．一一ｍｇ＼ｌ，公共危險部分業
    經判處拘役五十五日確定）沿同外側車道行駛，亦疏於注意車前狀況，致丁○○
    所駕駛自用小客車之右前車頭擦撞乙○○所停之曳引車左後車斗尾部位，丁○○
    因此受臉部撕裂傷、腹壁挫傷、頸扭傷及頭部外傷併腦震盪等傷害。
二、乙○○復於九十一年二月二十八日下午三時三十分許，駕駛車牌號碼九Ｋ─一九
    一號半聯結車，沿彰化縣台七十六線公路，由東往西方向行駛，途經彰化縣福興
    鄉福興橋北交岔路口時（行車管制號誌故障），其原應注意車輛行至號誌故障而
    無交通警察指揮之交岔路口，駕駛人應注意車前狀況，並應減速慢行，作隨時停
    車之準備，且依當時情形，又無不能注意之情形，竟疏未注意車前狀況及減速慢
    行作隨時停車之準備，適有丙○○騎乘車牌號碼ＫＲＲ─六五八號重型機車搭載
    其子女己○○（民國八十三年四月七日生）、粘庭瑜（現更名為粘庭俞，民國八
    十四年八月十二日生）及戊○○（現更名為粘富鎰，民國八十八年七月六日生）
    三人，沿彰化縣福興鄉○○路由南往北方向行駛，於騎乘至福興橋北交岔路口時
    ，亦疏未注意左方車應暫停讓右方車先行，致乙○○所駕駛之半聯結車左側後輪
    處與丙○○所騎乘之重型機車車頭相撞擊，丙○○因此受右側股骨骨幹骨折之傷
    害、粘庭瑜因此受頭部外傷（腦腫脹）之傷害、己○○因此受頭部外傷（蜘蛛網
    膜下出血）及右鎖骨骨折之傷害及致戊○○因此受左肱骨骨折之傷害。
三、案經被害人丁○○訴由彰化縣警察局溪湖分局及被害人丙○○兼己○○、粘庭瑜
    及戊○○之法定代理人訴由彰化縣警察局鹿港分局報請台灣彰化地方法院檢察署
    檢察官偵查起訴。
    理      由
一、訊據上訴人即被告乙○○固坦承於前揭時地發生車禍之事實不諱，雖否認有過失
    傷害之犯行，並辯稱略以：與丁○○所發生之車禍，伊停車後已有擺設交通錐及
    閃尾燈，而與丙○○發生之車禍，伊係開車經過該路口時，發現交通燈號故障，
    伊開車通過時，丙○○未注意到伊所駕駛之半聯結車，是丙○○所騎乘之機車來
    撞伊所駕駛之半聯結車左側後輪胎處，伊並無過失云云。惟查，被告因所駕駛之
    曳引車故障而停車在快速道路邊，雖擺有交通錐，惟並無其他明顯反光或閃爍標
    識，以資警告同向車道高速行駛車輛注意，及被告駕駛半聯結車途經交通號誌故
    障之交岔路口並未減速慢行而疏於注意橫向來往人車之事實，業據告訴人丁○○
    及丙○○指證綦詳，並為證人許勝勳於警訊時指證甚明，復有道路交通事故調查
    報告表及現場照片在卷可稽，而告訴人丁○○、丙○○及被害人己○○、粘庭瑜
    、戊○○等人確均係因本案之車禍受傷，亦有診斷證明書五份在卷可資佐證。按
    汽車發生故障不能行駛，應即設法移置於無礙交通之處，未移置前或移置後均應
    豎立車輛故障標誌，且於夜間無燈光設備或遇雨霧照明不清之道路，均應顯示停
    車燈光或反光標識等；又車輛行至號誌故障而無交通警察指揮之交岔路口，駕駛
    人應注意車前狀況，並應減速慢行，作隨時停車之準備，道路交通安全規則第一
    百十二條第一項第十二款、十三款、第九十四條第三項、第九十三條第一項第四
    款定有明文，被告既為從事駕車業務之人，自應注意上述道路交通安全規定，且
    依當時狀況，又無不能注意之情形，其竟疏不注意以致肇事，況衡諸被告與告訴
    人丁○○發生肇事車禍時，時值深夜視線不清又屬快速道路來往車輛之車速甚快
    ，縱有擺設交通錐，惟被告所駕駛曳引車車寬已超過路邊車道線，而侵入外側車
    道○．六公尺，顯已妨礙所侵入車道內之車輛行駛安全無疑；又被告與告訴人丙○○發生車禍時，其行車路線左右或前方，既無視覺上之障礙存在，被告當能發
    現告訴人丙○○機車行車動態，其仍未減速而通過致生肇事，則被告所稱只見交
    通號誌故障，未見告訴人丙○○人車動態，顯係被告行經交通號誌故障之交岔路
    口時，根本未減速慢行所導致無訛，足認被告於九十一年二月二十二日駕駛曳引
    車故障停車時，跨占快車道未設置警告標誌，為肇事次因，告訴人丁○○酒精濃
    度過量駕駛自小客車未注意車前狀況，為肇事主因；又被告於九十一年二月二十
    八日駕駛半聯結車行經無號誌之交岔路口，未注意車前狀況及未減速慢行作隨時
    停車之準備，為肇事次因，告訴人丙○○騎乘重型機車行經無號誌之交岔路口，
    左方車未停讓右方車先行，為肇事主因，本件經送台灣省彰化縣區車輛行車事故
  鑑定委員會鑑定及台灣省車輛行車事故覆議鑑定委員會鑑定之結果亦同此認定，
    此有台灣省彰化縣區車輛行車事故鑑定委員會九十一年十二月十五日彰鑑字第九
    一○八○二、九一○八一○號鑑定意見書二份及台灣省車輛行車事故覆議委員會
    府覆議字第九二一○三六一號、九二一○三六五號函在卷可稽，是以本件縱令告
    訴人丁○○、丙○○就該二件車禍之發生原因均為肇事主因，然亦無解於被告於
    本件車禍之過失責任。且被告過失行為與告訴人丁○○、丙○○及被害人、己○○、粘庭瑜、戊○○受傷間，均具有相當因果關係。綜上所述，足認被告所辯顯
    係事後卸責之詞，不足採信，本件事證已臻明確，被告犯行均堪認定。
二、按上訴人即被告以駕駛聯結車為業，為從事駕駛業務之人，其因過失肇事致人受
    傷，核其所為均係犯刑法第二百八十四條第二項前段業務過失傷害罪。被告於九
    十一年二月二十八日一過失行為，同時撞傷告訴人丙○○及被害人己○○、粘庭
    瑜、戊○○四人而觸犯數過失傷害罪名，為想像競合犯，應從一重處斷。被告所
    犯二過失傷害罪，犯意各別，行為亦殊，應予分論併罰。原審法院適用刑法第二
    百八十四條第二項前段、第五十五條、第四十一條第一項前段，罰金罰鍰提高標
    準條例第一條前段、第二條之規定，爰審酌被告犯罪所生危害、告訴人丁○○、
    丙○○均分別為本件車禍之肇事主因及被告肇事後之態度等一切情狀，分別量處
    拘役參拾日、有期徒刑肆月，並均諭知易科罰金之折算標準，以示懲儆。認事用
    法俱無不合，量刑亦稱妥適，被告上訴意旨否認犯罪，空言指摘原判決不當，並
    無可取，為無理由，應予駁回。
據上論結，應依刑事訴訟法第三百六十八條，判決如主文。
本案經檢察官甲○○到庭執行職務。
中      華      民      國      九十二     年     六      月   二十五   日
                                臺灣高等法院臺中分院刑事第四庭
                                      審判長法  官  洪  耀  宗
                                            法  官  江  德  千
                                            法  官  劉  登  俊
右正本證明與原本無異。
不得上訴。
                                            書記官  林  水  濱
中      華      民      國      九十二     年     六      月   二十六   日
附錄：
刑法第二百八十四條：
因過失傷害人者，處六月以下有期徒刑、拘役或五百元以下罰金。致重傷者，處一年
以下有期徒刑、拘役或五百元以下罰金。
從事業務之人，因業務之過失傷害人者，處一年以下有期徒刑、拘役或一千元以下罰
金。致重傷者，處三年以下有期徒刑、拘役或二千元以下罰金。
                                                                        Ｒ


司法院資訊處製作；財團法人民間司法改革基金會備份。
